最高法院刑事判決
111年度台上字第2108號
上  訴  人  臺灣高等檢察署檢察官曾文鐘
被      告  周穆源                     


上列上訴人因被告妨害性自主案件，不服臺灣高等法院中華民國
111年2月23日第二審更審判決（110年度侵上更二字第8號，起訴
案號：臺灣新北地方檢察署106年度偵字第2791號），提起上訴
，本院判決如下：
    主  文
上訴駁回。
    理  由
一、按刑事訴訟法第377條規定：上訴於第三審法院，非以判決
    違背法令為理由，不得為之。是提起第三審上訴，應以原判
    決違背法令為理由，係屬法定要件。如果上訴理由書狀並非
    依據卷內訴訟資料具體指摘原判決不適用何種法則或如何適
    用不當，或所指摘原判決違法情事顯與法律規定得為第三審
    上訴理由之違法情形不相適合時，均應認其上訴為違背法律
    上之程式，予以駁回。本件原判決以不能證明被告周穆源有
    如公訴意旨所指，於民國105年12月19日下午時分，在新北
    市○○區ＯＯ高爾夫球場第13洞附近女廁內，對於成年被害人Ａ
    女（姓名年籍均詳卷）為強制性交之犯行，因而撤銷第一審
    關於此部分科刑之判決，改判諭知被告無罪，已詳敘其取捨
    證據及得心證之理由，對於檢察官所舉證據為何不足以證明
    被告犯罪，亦詳加論述及說明，俱有卷存證據資料可資覆按
    ，從形式上觀察，原判決並無足以影響其判決結果之違法情
    形存在。
二、檢察官上訴意旨略以：被告有於如公訴意旨所指之時地，強
    行以手指插入Ａ女陰道後，且以舌頭舔舐Ａ女下體而對Ａ女強
    制性交得逞之犯行，業據Ａ女於警詢、偵查及審理時指證歷
    歷，Ａ女前後所指訴被告如何對其強制性交之基本事實，並
    無二致，核與證人即Ａ女之子即Ｂ男（姓名詳卷），以及Ａ女
    之同事陳進耀與溫長清均證稱：Ａ女向伊等陳稱其遭被告性
    侵害等語相符，復有Ａ女於案發後經長庚醫療財團法人林口
    長庚紀念醫院（下稱林口長庚醫院）為疑似遭受性侵害之驗
    傷診斷結果，發現Ａ女尿道口上緣12點鐘方向有疑似擦傷紅
    斑之傷痕，該等創傷極有可能係遭被告指甲刮磨所致，此亦
    足以補強佐證Ａ女陳稱被告強行以手指插入其陰道性侵害之
    指證屬實。其次，Ａ女礙於遭被告強制性交當時之驚恐心理
    與混亂思緒，事後未能完整回憶並精確描述受害過程，以致
    就關於遭被告為性侵害之部位、時程長短及被告當時姿勢等
    細節之指訴，前後稍有闕漏或出入，尚無違情理，實不得因
    此即謂Ａ女之指訴有重大瑕疵而不足以採信。再被告係以其
    手指插入Ａ女陰道之方式予以強制性交，而人類手指部位本
    無容易脫落之皮屑組織，故採檢鑑驗Ａ女陰部並無被告對Ａ女
    性侵害所遺留之生物跡證一節，自無從採為有利於被告之認
    定。況且，被告既坦承有於本件案發前一日對Ａ女為強制猥
    褻行為之犯行，形同肯認Ａ女、Ｂ男、陳進耀及溫長清所為對
    其不利之指證非虛，此部分業經第一審判決採認並論處被告
    強制猥褻罪刑確定，乃原判決卻認為Ａ女等人所為關於被告
    本件被訴對Ａ女強制性交部分之陳述，尚不足資為不利於被
    告之認定，顯有可議。原審未詳查釐清上揭疑點，亦未綜合
    卷內不利於被告之證據加以整體觀察，率將卷內諸多不利於
    被告之事證割裂觀察，遽謂檢察官所舉之證據尚不能證明被
    告有對Ａ女強制性交之犯行，復未審酌說明被告自承有在本
    件案發地點撫摸Ａ女臀部之行為何以不成立強制猥褻罪，即
    行諭知被告無罪，殊有違誤云云。　　
三、惟告訴人之告訴，係以使被告受刑事訴追為目的，本具有未
    盡公允之疑慮，是除其指訴本身須無重大瑕疵外，尚應調查
    其他證據，彼此相互利用補強而達足使犯罪事實獲得無合理
    懷疑之確信心證程度者，始得據為有罪之判決。又證據之取
    捨及事實之認定，均為事實審法院之職權，倘其採證認事並
    未違背證據法則，復已於判決內敘明其取捨證據之心證理由
    者，自不得任意指摘為違法而執為第三審上訴之合法理由。
    本件原判決綜合調查證據所得及全案辯論意旨，認為檢察官
    所舉之證據尚不足以證明被告有本件被訴對於Ａ女為強制性
    交之犯行，已說明其理由略以：⑴、Ａ女固指證被告於本件公
    訴意旨所指時地，強行以2根手指插入其陰道後，並以舌頭
    舔舐其下體等情，然Ａ女就被告強行對其為上述性交行為時
    ，是否兼有以手指另插入Ａ女肛門之情形？以及被告以手指
    插入Ａ女陰道（及肛門）之時間，係僅短暫之一下子而已，
    抑或持續長達約半分鐘？暨被告若有舔舐Ａ女下體之舉，則
    其當時之姿勢究係蹲下？抑或趴著等重要情節，Ａ女所為之
    指證前後反覆不一，顯有重大瑕疵。⑵、Ａ女於本件案發翌日
    報案後之當天（即105年12月20日），至林口長庚醫院為疑
    似遭受性侵害之驗傷採證，依該醫院所出具之驗傷診斷書顯
    示，Ａ女除處女膜有陳舊性裂傷外，其陰道前庭及舟狀凹窩
    處並無明顯外傷，且僅尿道口上緣12點鐘方向，有0.1公分
    乘以0.2公分之疑似擦傷紅斑，此與Ａ女之陰道部位若遭被告
    以2根手指強行插入所可能造成之損傷部位及傷勢狀況顯屬
    有異。又Ａ女於接受上開性侵害驗傷時，並經採檢其內褲褲
    底內層斑跡，以及其外陰部有無遺留外來生物跡證，檢體棉
    棒經送內政部警政署刑事警察局（下稱刑事警察局）以唾液
    澱粉酶抗原檢測法檢測結果，均呈陰性反應，而上述褲底內
    層斑跡經以顯微鏡檢驗所發現之精子細胞染色體與被告之DN
    A-STR型別不同，可排除係來自於被告之體液，有刑事警察
    局106年3月16日刑生字第0000000000號鑑定書可稽。上揭驗
    傷診斷書及生物跡證鑑驗報告，均無從佐證Ａ女所指訴被告
    以手指強行插入其陰道並舔舐其下體之情節具有憑信性。⑶
    、Ｂ男、陳進耀及溫長清雖均於第一審陳述聽聞Ａ女陳稱遭被
    告強制性交云云，然關於Ａ女遭被告強制性交一節，均非其
    等親身經歷或體驗之事實，而係轉述Ａ女單方所告稱之被害
    情節，Ｂ男等人重複Ａ女被害陳述內容之累積性證言，並非獨
    立於Ａ女指訴之補強性證據，尚無從採為擔保Ａ女所為不於被
    告之指證具有憑信性之補強佐證。而Ａ女於向上揭Ｂ男等人陳
    稱遭被告性侵害時，雖有流淚或憂傷之情狀，但Ａ女於本件
    案發之前一日（即105年12月18日），甫遭被告強行以手指
    戳觸其陰部而為猥褻行為得逞（被告此部分犯行，業經第一
    審判處強制猥褻罪刑確定），故不能排除Ａ女上述之傷感反
    應，係由於其先前遭受被告為強制猥褻行為之緣故，而檢察
    官復未能舉證證明Ａ女上述情緒反應，與Ａ女所指訴其本件遭
    被告強制性交間之關聯性，參核卷內相關事證，尚難執為被
    告被訴對Ａ女強制性交部分犯罪事實之認定。⑷、被告先前就
    本件原被訴分別有對Ａ女為強制猥褻行為及強制性交各1罪犯
    行而繫屬於第一審法院審理之案件，依其第一審選任辯護人
    之建議，雖以賠付新臺幣20萬元之條件與Ａ女達成民事和解
    ，然我國法制本容許並鼓勵當事人間之私權糾紛依訴訟外機
    制解決，且對私權紛爭之當事人而言，民事賠償和解既係彼
    此讓步以免訟累，被請求方之所以願賠償對方，其動機或所
    考量之因素多端，非必絕對係自認有賠償事由，故基於法制
    政策之理由，應認為其間欠缺不利推論之相當關聯性。此觀
    美國聯邦證據規則第408條就此設有證據容許性之限制略以
    ：民事糾紛當事人一方所為和解或試圖和解之提議、允諾或
    給予等相關證據，原則上不得作為索賠爭議事件歸責之證明
    等旨即明。本件被告依其與Ａ女間所成立之民事和解條件而
    賠付現金與Ａ女收訖一節，參酌卷內相關證據資料以觀，尚
    難採為被告承認有本件被訴犯行不利推論之確切證據。此外
    ，細繹被告供稱於案發當時有撫摸Ａ女臀部或打Ａ女屁股云云
    ，非無可能係指其前揭另被訴對Ａ女為強制猥褻犯行之舉止
    ，亦不足以資為不利於被告本件被訴強制性交部分犯行內容
    之認定。⑸、從而，Ａ女所為不利於被告之強制性交指證，關
    於重要情節部分，經調查後顯有重大瑕疵，復與Ａ女接受驗
    傷採證暨鑑驗結果之客觀事證不符，且缺乏足以擔保其指證
    具有憑信性之確切補強佐證，勾稽全案證據之整體證明力，
    尚不足以達一般人均得確信被告確有本件被訴強制性交犯行
    之程度等旨綦詳。經核原判決認為檢察官所舉證據之訴訟上
    證明，尚不足以證明被告有本件被訴之犯罪行為，已詳敘其
    取捨證據及得心證之理由，核其所為之論斷，尚無違經驗、
    論理、補強或嚴格證明等證據法則。再原判決既認為檢察官
    之舉證，尚不能證明被告有如公訴意旨所指以手指插入Ａ女
    陰道及以舌舔舐Ａ女下體之行為，自無審究並說明被告若有
    上開行為是否成立強制猥褻罪之餘地與必要。綜上，本件檢
    察官上訴意旨所云各節，係置原判決明確之論斷於不顧，猶
    執己見對相同證據持憑相異評價，再事爭辯，無非係就原審
    採證認事職權之適法行使，任意指摘為違誤，顯與法律規定
    得為第三審上訴理由之違法情形不相適合，揆諸首揭規定及
    說明，其上訴為違背法律上之程式，應予駁回。
據上論結，應依刑事訴訟法第395條前段，判決如主文。
中　　華　　民　　國　　111 　年　　12　　月　　8 　　日
                  刑事第一庭審判長法　官  郭毓洲
                                  法　官  林英志
                                  法　官  林靜芬
                                  法　官  何信慶
　　　　　　　　　　　　　　　　　法　官  蔡憲德
本件正本證明與原本無異
                                  書記官  游巧筠
中　　華　　民　　國　　111 　年　　12　　月　　8 　　日